臺灣臺中地方法院小額民事判決
111年度沙小字第663號
原      告  新光產物保險股份有限公司

法定代理人  吳昕紘  
訴訟代理人  黃家宏  

被      告  呂泳鴻  

上列當事人間請求侵權行為損害賠償（交通）事件，經本院於民
國111年10月26日言詞辯論終結，判決如下：
    主      文
被告應給付原告新臺幣貳萬零參拾元，及自民國一一一年七月十
二日起至清償日止，按週年利率百分之五計算之利息。
原告其餘之訴駁回。
訴訟費用新臺幣壹仟元，其中新臺幣參佰參拾元由被告負擔，其
餘新臺幣陸佰柒拾元由原告負擔。
本判決原告勝訴部分得假執行。但被告如以新臺幣貳萬零參拾元
為原告預供擔保後，得免為假執行。
    事實及理由
一、原告主張：（一）被告於民國110年9月9日10時21分許駕駛
    車牌號碼00-0000號自用小貨車，在位於臺中市○○區○○路0段
    0000號之「中部五金百貨生活館」停車場內，因倒車未注意
    其他車輛，不慎碰撞原告所承保之訴外人黃娟娟所有並駕駛
    車牌號碼000-0000號自用小客車（下稱系爭車輛），致系爭
    車輛受損，經送修支出修理費用新臺幣（下同）61,487元（
    包含工資5,200元、塗裝費用12,147元、零件費用44,140元
    ），原告已依保險契約賠付之完畢，為此爰依保險法第53條
    及民法第184條第1項前段、第191條之2、第196條規定提起
    本件訴訟。（二）原告所承保系爭車輛之左後車尾受損，原
    告提出估價單之項次1「後保險桿」為零件費用，項次12「
    後保險桿：更換（破裂）」為工資費用，及 項次3、5「後
    保險桿襯墊」為保險桿之左右兩邊扣子，及項次6 、7 、8 
    、9 「固定座」為倒車雷達之4個固定座，均屬1次性零件。
    且項次14「後保險桿附加時間」為烤漆工資，項次15「2 層
    塗裝調色時間」為烤漆工資，項次16「使用烤漆房」為烤漆
    工資，項次17「耗材費」為漆料費用，此為修配廠計費方式
    。（三）被告駕車倒車時，不慎碰撞同為倒車之訴外人黃娟
    娟駕駛系爭車輛，雙方應各負百分之50過失責任等語。並聲
    明：被告應給付原告61,487元及自起訴狀繕本送達被告之翌
    日（即111年7月12日）起至清償日止，按週年利率百分之5
    計算之利息。
二、被告則以：（一）訴外人黃娟娟駕駛系爭車輛進倒車時，未
    依照停車場規範之停車位停放，並於倒車時未注意後方移動
    車輛即被告駕駛車牌號碼00-0000號自用小貨車，因而導致
    擦撞，外人黃娟娟應負全部肇事責任。且被告有調閱上址停
    車場之監視器畫面，請觀看被告提供光碟內上址停車場之監
    視器畫面，用以證明兩車碰撞之前後過程。（二）位在臺中
    市之Lexus維修廠共計3間，原告卻選擇距離最遠且非旗艦店
    之南臺中營業所進行維修。又本次擦撞極為輕微，原告所提
    估價單記載項目卻高達17項，維修金額高達61,487元，且多
    項內容重複，故不應以此金額進行賠償等語資為抗辯。並聲
    明：（一）原告之訴及其假執行之聲請均駁回。（二）如受
    不利判決，願供擔保，請准宣告免為假執行。
三、本院之判斷：
（一）原告主張上情，並提出行車執照、車損照片、車險保單查
      詢列印、電子發票證明聯、估價單、代位求償同意書、道
      路交通事故處理紀錄等影本為證（見本院卷第19至43頁）
      ，被告則以前詞置辯，經查：
    1.觀諸卷附道路交通事故處理紀錄記載：於110年9月9日10
      時21分許，在位於臺中市○○區○○路0段0000號停車場內，
      黃娟娟駕駛車牌號碼000-0000號自用小客車（即系爭車輛
      ），與甲○○駕駛車牌號碼00-0000號自用小貨車，不慎發
      生碰撞，且雙方皆稱於上址停車場倒車駛出，及車牌號碼
      000-0000號自用小客車之碰撞處為左後方車燈、左車燈下
      方鈑金、左後車下方保險桿破損，車牌號碼00-0000號自
      用小貨車為右後車燈破損，惟雙方實際車損仍待車廠維修
      檢視等情（見本院卷第31至33頁）。參以，被告於111年1
      0月26日本院言詞辯論期日陳稱：「（提示本院卷第31至3
      3頁道路交通事故處理資料，其上『乙方』欄內是否為被告
      之簽名？）一、『乙方』欄內是我的簽名。二、案發後我跟
      對方有一起去警察局備案，我們雙方有把情 況講給警察
      聽，請警察紀錄，警察紀錄完後請我們簽名。」等語（見
      本院卷第119頁）。綜上，足認被告駕駛7P-5982號自用小
      貨車，於前揭時、地進行倒車時，疏未注意其他車輛，適
      有訴外人黃娟娟駕駛系爭車輛同時在前揭地點進行倒車，
      亦疏未注意其他車輛，兩車因而發生碰撞。
　　2.被告固辯稱：訴外人黃娟娟駕駛系爭車輛進行倒倒車時，
      未依照停車場規範之停車位停放，且於倒車時未注意後方
      移動車輛即被告駕駛車牌號碼00-0000號自用小貨車，因
      而導致擦撞，外人黃娟娟應負全部肇事責任等情，惟查：
      （1）臺中市政府警察局大甲分局於111年9月22日以中市
      警甲分交字第1110027460號函檢送上址停車場之監視器錄
      影畫面擷取照片顯示：系爭車輛與車牌號碼00-0000號自
      用小貨車，同時在上址停車場倒車駛出時，兩車發生碰撞
      ，系爭車輛之碰撞處為左後車身，車牌號碼00-0000號自
      用小貨車之碰撞處為右後車身等情，有該照片在卷可稽（
      見本院卷第75至82頁）。（2）觀諸前揭照片所示上址停
      車場之地面，並無劃設任何停車格或行進方式指示標線，
      參以，被告提出上址停車場之圖片，亦未顯示上址停車場
      之地面曾劃設停車格或行進方式指示標線乙節（見本院卷
      第91頁），自難僅據被告所提上址停車場之圖片而逕行推
      論有何被告辯稱訴外人黃娟娟駕駛系爭車輛，未依照停車
      場規範之停車位停放之情形。（3）按道路，指公路、街
      道、巷衖、廣場、騎樓、走廊或其他供公眾通行之地方，
      道路交通管理處罰條例第3條第1款定有明文。次按汽車倒
      車時，應顯示倒車燈光或手勢後，謹慎緩慢後倒，並應注
      意其他車輛及行人，道路交通安全規則第110條第2款定有
      明文。查本件交通事故發生地點係位於上址停車場，雖非
      屬道路範圍，然可供停放之車輛出入通行，上開道路交通
      安全規則所揭示駕駛規範，仍得作為汽車駕駛人注意義務
      之判斷依據，故被告駕車自應注意上開規定，而被告駕駛
      車牌號碼00-0000號自用小貨車，於前揭時、地進行倒車
      時，疏未注意其他車輛，適有訴外人黃娟娟駕駛系爭車輛
      同時在前揭地點進行倒車，亦疏未注意其他車輛，兩車因
      而發生碰撞，被告確有過失至明。至被告所辯前詞，尚非
      可採。又被告聲請勘驗其提出光碟內上址停車場之監視器
      畫面，用以證明兩車碰撞之前後過程乙節，已無調查之必
      要，附此敘明。
　　3.原告主張：原告承保訴外人黃娟娟所有系爭車輛因本件交
      通事故受損，經送修支出修理費用61,487元（包含工資5,
      200元、塗裝費用12,147元、零件費用44,140元），原告
      已依保險契約賠付完畢。且系爭車輛之左後車尾受損，估
      價單之項次1「後保險桿」為零件費用、項次12「後保險
      桿：更換（破裂）」為工資費用。及項次3、5「後保險桿
      襯墊」為保險桿之左右兩邊扣子，及項次6 、7 、8 、9 
      「固定座」為倒車雷達之4個固定座，屬1次性零件。及項
      次14「後保險桿附加時間」為烤漆工資、項次15「2 層塗
      裝調色時間」為烤漆工資、項次16「使用烤漆房」為烤漆
      工資、項次17「耗材費」為漆料費用，此為修配廠計費方
      式等情，業據其提出行車執照、車損照片、車險保單查詢
      列印、電子發票證明聯、估價單、代位求償同意書等影本
      為證，且觀諸前揭估價單記載維修項目包含後保險桿、左
      後組合燈殼、左後外尾燈、左輪弧車身護條等項目，核與
      前揭監視器錄影畫面擷取照片顯示系爭車輛之碰撞處為左
      後車身乙節，及前開本件交通事故處理資料記載系爭車輛
      之碰撞處為左後方車燈、左車燈下方鈑金、左後車下方保
      險桿破損等情，均大致相符，是以，原告主張上情，應堪
      信為真實。至被告辯稱：本次擦撞極輕微，原告所提估價
      單記載項目卻高達17項，維修金額高達61,487元，且多項
      內容重複，不應以此金額進行賠償等語，尚非可採。　　
　　4.綜上，足認被告於110年9月9日10時21分許駕駛車牌號碼0
      0-0000號自用小貨車，在位於臺中市○○區○○路0段0000號
      之「中部五金百貨生活館」停車場內，進行倒車時，疏未
      注意其他車輛，適有原告所承保訴外人黃娟娟駕駛系爭車
      輛同時在前揭地點進行倒車，亦疏未注意其他車輛，兩車
      因而發生碰撞，致系爭車輛受損，經送修支出修理費61,4
      87元（包含工資5,200元、塗裝費用12,147元、零件費用4
      4,140元），原告已依保險契約賠付之完畢。
（二）按因故意或過失，不法侵害他人之權利者，負損害賠償責
      任；汽車、機車或其他非依軌道行駛之動力車輛，在使用
      中加損害於他人者，駕駛人應賠償因此所受之損害，民法
      第184條第1項前段、第191條之2前段分別定有明文。復按
      被保險人因保險人應負保險責任之損失發生，而對於第三
      人有損失賠償請求權者，保險人得於給付賠償金額後，代
      位行使被保險人對於第三人之請求權。但其所請求之數額
      ，以不逾賠償金額為限，保險法第53條第1項亦有明定。
      查原告承保訴外人黃娟娟所有系爭車輛，因本件交通事故
      受損，經送修支出修理費用經送修支出修理費61,487元（
      包含工資5,200元、塗裝費用12,147元、零件費用44,140
      元），原告已依保險契約賠付完畢等情已如前述，是以，
      被告之過失行為與系爭車輛受損間，具有相當因果關係，
      被告應負侵權行為之損害賠償責任，而原告既已依保險契
      約給付被保險人即訴外人黃娟娟賠償金額，自得依保險法
      第53條規定，代位行使訴外人黃娟娟對被告之侵權行為損
      害賠償請求權。　　　　　
（三）又按不法毀損他人之物者，應向被害人賠償其物因毀損所
      減少之價額，民法第196條定有明文。而所謂請求賠償物
      被毀損所減少之價額，得以修復費用為估定標準，但以必
      要者為限，例如修理材料以新品換舊品，應予折舊（參見
      最高法院77年度第9次民事庭會議決議）。查系爭車輛經
      送修支出修理費用61,487元，包含工資5,200元、塗裝費
      用12,147元、零件費用44,140元等情已如前述，其中零件
      部分係以新品替換舊品，自應扣除折舊部分。且依行政院
      所頒「固定資產耐用年數表」及「固定資產折舊率表」之
      規定，小客車之耐用年數為5年，及依定率遞減法每年折
      舊千分之369，以及依卷附系爭車輛之行車執照記載出廠
      時間為109年3月，迄至110年9月9日本件交通事故發生日
      止，其使用期間為1年5月又26日（參照民法第124條規定
      意旨推定出廠日期為15日，及依民法第121條第2項前段規
      定期間不以月之始日起算者，以最後之月與起算日相當日
      之前1日為期間之末日，以及依「營利事業所得稅查核準
      則」第95條第6項規定「固定資產提列折舊採用定率遞減
      法，以1年為計算單位，其使用期間未滿1年者，按實際使
      用之月數相當於全年之比例計算之，不滿1月者，以月計
      」），準此，以系爭車輛之使用期間1年6月計算，並扣除
      折舊額後，原告得請求零件費用為22,713元（計算式：第
      1年折舊額：44140×0.369＝16287.66，00000－00000＝27852
      ，第2年折舊額：27852×0.369×6/12＝5138.69，00000－000
      0＝22713，小數點以下四捨五入），再加計工資5,200元及
      塗裝費用12,147元，是以，系爭車輛之修復必要費用合計
      40,060元。
（四）另按損害之發生或擴大，被害人與有過失者，法院得減輕
      賠償金額，或免除之。重大之損害原因，為債務人所不及
      知，而被害人不預促其注意或怠於避免或減少損害者，為
      與有過失。前2項之規定，於被害人之代理人或使用人與
      有過失者，準用之，民法第217條定有明文，其立法目的
      在於平衡被害人與加害人之賠償責任，即於被害人本身或
      其代理人或使用人對於損害之發生或擴大與有過失時，由
      法院斟酌情形，減輕或免除加害人之賠償金額，以免失諸
      過苛。因之不論加害人之行為係故意或過失，僅須被害人
      或其代理人或使用人就損害之發生或擴大，有應負責之事
      由，不問其係出於故意或過失，基於衡平原則及誠實信用
      原則，即有該法條所定過失相抵原則之適用（最高法院93
      年度臺上字第1899號民事裁判意旨參照）。查被告於110
      年9月9日10時21分許駕駛車牌號碼00-0000號自用小貨車
      ，在位於臺中市○○區○○路0段0000號之「中部五金百貨生
      活館」停車場內，進行倒車時，疏未注意其他車輛，適有
      原告所承保訴外人黃娟娟駕駛系爭車輛同時在前揭地點進
      行倒車，亦疏未注意其他車輛，兩車因而發生碰撞等情已
      如前述，可見訴外人黃娟娟就本件損害之發生亦有過失甚
      明，原告依保險法第53條規定，代位行使訴外人黃娟娟對
      被告之侵權行為損害賠償請求權，揆諸前揭說明，對於訴
      外人黃娟娟就損害之發生亦有過失乙節，自有過失相抵原
      則之適用。經本院審酌雙方肇事原因、過失情節及程度等
      一切情狀，認被告就本件損害之發生應負百分之50之過失
      責任，訴外人黃娟娟就本件損害之發生應負百分之50之過
      失責任，是以，本院依上開情節，減輕被告百分之50之賠
      償金額。綜上以析，原告所得請求損害賠償金額計20,030
      元（計算式：40060元×50%＝20030）。　　
（五）再按給付有確定期限者，債務人自期限屆滿時起，負遲延
      責任；給付無確定期限者，債務人於債權人得請求給付時
      ，經其催告而未為給付，自受催告時起，負遲延責任。其
      經債權人起訴而送達訴狀，或依督促程序送達支付命令，
      或為其他相類之行為者，與催告有同一之效力，民法第22
      9條第1項、第2項分別定有明文。又按遲延之債務，以支
      付金錢為標的者，債權人得請求依法定利率計算之遲延利
      息。但約定利率較高者，仍從其約定利率；應付利息之債
      務，其利率未經約定，亦無法律可據者，週年利率為百分
      之5，民法第233條第1項、第203條亦分別明定。查本件原
      告對被告之侵權行為損害賠償債權，核屬無確定期限之給
      付，既經原告提起本件民事訴訟，且起訴狀繕本業於111
      年7月11日合法送達被告，有送達證書在卷可佐，則被告
      迄未給付，應負遲延責任，是以，原告請求自起訴狀繕本
      送達被告之翌日即111年7月12日起至清償日止，按週年利
      率百分之5計算之法定遲延利息，核無不合，應予准許。
（六）從而，原告依據保險代位及侵權行為之法律關係，請求被
      告給付20,030元，及自起訴狀繕本送達被告之翌日（即11
      1年7月12日）起至清償日止，按週年利率百分之5計算之
      利息，為有理由，應予准許，至逾此部分之請求，則屬無
      據，應予駁回。
（七）兩造其餘之攻擊防禦方法及未經援用之證據，經本院斟酌
      後，認為均不足以影響本判決之結果，自無逐一詳予論駁
      之必要，併此敘明。
四、本件原告勝訴部分，依民事訴訟法第436條之20規定，應依
    職權宣告假執行。另依民事訴訟法第436條之23、第436條、
    第392條第2項規定，依被告之聲請，酌定相當之擔保金額，
    宣告被告預供擔保而免為假執行。
五、本件依民事訴訟法第79條、第436條之19條第1項規定，確定
    其訴訟費用額為第一審裁判費1,000元，應由被告負擔100分
    之33即330元，其餘100分之67即670元則由原告負擔。
中　　華　　民　　國　　111 　年　　11　　月　　23　　日
                  沙鹿簡易庭  法  官  賴秀雯
以上正本係照原本作成。
如不服本判決，應於送達後20日內，以判決違背法令為理由，向
本院提出上訴狀並表明上訴理由（上訴理由應表明一、原判決所
違背之法令及其具體內容；二、依訴訟資料可認為原判決有違背
法令之具體事實），如於本判決宣示後送達前提起上訴者，應於
判決送達後20日內補提上訴理由書（須附繕本）。如委任律師提
起上訴者，應一併繳納上訴審裁判費。
中　　華　　民　　國　　111 　年　　11　　月　　23　　日
                              書記官  陳任鈞